【裁判字號】    97,聲更,3
【裁判日期】    970616
【裁判案由】    聲明異議
【裁判全文】
臺灣苗栗地方法院刑事裁定               97年度聲更字第3號
聲明異議人  甲○○
即  受刑人
                    （現在臺灣臺中監獄苗栗分監執行中）
上列聲明異議人因違反毒品危害防制條例案件，對於檢察官之執
行指揮命令（96年度執減更字第1187號）聲明異議，不服本院中
華民國97年3 月27日所為裁定（97年度聲字第219 號）提起抗告
，經臺灣高等法院臺中分院撤銷原裁定發回本院（97年度抗字第
517 號），本院更為裁定如下：
    主    文
聲請駁回。
    理    由
一、聲請意旨略以：聲明異議人甲○○於民國96年7 月16日減刑
    期滿出監後，於96年7 月20日前往法務部新竹更生保護會尋
    求更生輔導，並居住在所屬之恩典之家，故未收受臺灣苗栗
    地方法院檢察署之執行通知，而居住於本人戶籍地之家屬亦
    因工作或就學而無法代收，異議人因不知情而未到案，且檢
    察署未出具相關傳喚、拘提等事證，逕發佈通緝，其合法性
    令人難以信服。嗣異議人於其工作場所遭警方查獲後，向檢
    察官聲請准許分期繳納易科罰金時，則以通緝到案者不得分
    期之理由不予准許，並因異議人無力一次繳清而發監執行，
    致其無法繼續從事正當工作，有違得易科罰金暨分期付款之
    立法精神，懇請給予重新之機會，准予以易科罰金暨分期付
    款之方式繳納罰金，以代執行云云。
二、按犯最重本刑為五年以下有期徒刑以下之刑之罪，而受六個
    月以下有期徒刑或拘役之宣告者，得以新臺幣一仟元、二仟
    元或三仟元折算一日，易科罰金。但確因不執行所宣告之刑
    ，難收矯正之效，或難以維持法秩序者，不在此限，刑法第
    四十一條第一項定有明文。而本條有關宣告有期徒刑、拘役
    應否准許易科罰金執行之換刑處分，依刑事訴訟法第四百五
    十七條規定由為裁判法院之檢察官指揮之，是檢察官是否准
    予易科罰金，應考「難收矯正之效」及「難以維持法秩序」
    等因素。且刑法第四十一條第一項所謂之「難收矯正之效」
    及「難以維持法秩序」等，均屬不確定法律概念，此乃係立
    法者賦予執行者能依具體個案，考量犯罪特性與情節及受刑
    人個人之特殊事由，據以審酌應否准予易科罰金，非謂僅因
    犯罪情節輕微，而應一概予以准許。是以法律賦予執行檢察
    官此項裁量權，僅在發生裁量瑕疵之情況時，法院始有介入
    審查之必要。
三、經查：
（一）聲明異議人因詐欺案件，經臺灣新竹地方法院以94年度竹
      簡字第640 號判決有期徒刑5 月，如易科罰金，以銀元30
      0 元折算1 日，復經該院以95年度簡上字第148 號判決上
      訴駁回確定，嗣又因違反毒品危害防制條例案件，經本院
      以95年度苗簡字第317 號判決有期徒刑6 月，如易科罰金
      ，以銀元300 元折算1 日確定，上開2 罪經本院96年度聲
      減字第1333號裁定減為有期徒刑2 月又15日、3 月，應執
      行有期徒刑3 月又15日，如易科罰金，以銀元300 元即新
      臺幣900 元折算1 日確定，有臺灣高等法院被告前案紀錄
      表、臺灣新竹地方法院94年度竹簡字第640 號判決、本院
      95年度苗簡字第317 號判決、本院96年度聲減字第1333號
      裁定各1 份附卷足憑。嗣聲明異議人於97年2 月25日經通
      緝到案而發監執行，並於97年3 月11日具狀以有正當職業
      為由，聲請准予易科罰金，經檢察官認為聲請人犯本案前
      已有多次毒品前科，又經通緝到案，非發監執行，難收矯
      治之效，於97年3 月13日批示駁回其易科罰金之聲請，此
      有聲明異議人之抗告狀1 份在卷可稽。
（二）又聲明異議人於82年10月19日，因違反麻醉藥品管理條例
      案件，經臺灣新竹地方法院以82年度易字第2335號判決有
      期徒刑6月，如易科罰金以30元折算1日確定（另於86至91
      年間，因違反麻醉藥品管理條例、毒品等案件，經空軍作
      戰司令部、國防部北部地方軍事法院等判刑在案），於93
      年間，又因毒品案件，經臺灣新竹地方法院裁定令入勒戒
      處所施以觀察勒戒；竟不知悔改再於95年間，違反毒品危
      害防制條例案件，經本院以95年度苗簡字第317 號判決有
      期徒刑6 月，如易科罰金以300 元折算1 日，此觀臺灣高
      等法院被告前案紀錄表即明，是執行檢察官因認本案所處
      之有期徒刑，如准予易科罰金，難收矯正之效，洵屬有據
      ，其駁回受刑人易科罰金之聲請，核無不當。
（三）至臺灣苗栗地方法院檢察署執行科書記官於異議人提出之
      聲明異議狀首頁擬具之意見，載稱：「１、本件囑託竹檢
      傳拘未著，故發布通緝。２、受刑人緝獲到案，無力繳納
      ，發監執行，仍執意聲請分期繳納易科罰金，而提出抗告
      ，於法未合，應予駁回。」等語（見原審卷第2 頁正面右
      下角)， 此部分僅係內部批示意見之草擬，對外應不具拘
      束力，檢察官自應本其職權依具體個案，考量犯罪特性與
      情節及受刑人個人之特殊事由，據以審酌應否准予易科罰
      金，依據刑事訴訟法第457 條第1 項前段，此部分應由為
      裁判法院之檢察官指揮並獨立判斷。且上開執行檢察官以
      「多次毒品前科」、「通緝到案」、「未提出任何分期原
      因」為由批示不准易科罰金，即係依其職權所作之認定，
      且無明顯裁量上之瑕疵，併此敘明。綜上所述，檢察官指
      揮將受刑人發監執行尚無不當，本件聲明異議為無理由，
      應予駁回。
四、據上論斷，應依刑事訴訟法第486條之規定，裁定如主文。
中    華    民    國    97    年    6     月  16    日
                  刑事第三庭    法  官  呂曾達
以上正本證明與原本無異。
如不服本裁定，應於裁定送達後5日內向本院提出抗告狀。
                                書記官  許千士
中    華    民    國    97    年    6     月    17    日


司法院資訊處製作；財團法人民間司法改革基金會備份。
